臺灣臺中地方法院刑事判決
110年度交訴字第423號
公  訴  人  臺灣臺中地方檢察署檢察官
被      告  黃曉柔


選任辯護人  張家萍律師（法扶律師）
上列被告因肇事逃逸案件，經檢察官提起公訴（110年度偵字第3
7546號），本院判決如下：
    主    文
乙○○成年人故意對少年犯駕駛動力交通工具發生交通事故，致人
傷害而逃逸罪，處有期徒刑柒月，緩刑貳年。 
    犯罪事實
一、乙○○於民國110年9月20日16時18分許，騎乘車牌號碼000-00
    00號普通重型機車，沿臺中市潭子區頭張路一段由東往西方
    向行駛，行經頭張路一段與頭張路一段13巷之無號誌交岔路
    口前，欲左轉頭張路一段13巷時，原應注意汽車行駛至交岔
    路口，轉彎車應讓直行車先行，左轉彎時，應行至交岔路口
    中心處左轉，並不得占用來車道搶先左轉，且駕駛人駕駛汽
    車，應遵守道路交通標線之指示，在劃有分向限制線之路段
    ，禁止車輛跨越行駛，而依當時天候晴、日間自然光線、柏
    油路面、乾燥、無缺陷、無障礙物、視距良好，並無不能注
    意之情事，竟疏未注意及此，即貿然在上開交岔路口前跨越
    分向限制線，占用來車道搶先左轉，適有少年蔡○諺（95年
    生，真實姓名詳卷）騎乘自行車，沿頭張路一段由西往東方
    向行駛，欲直行通過上開交岔路口，見狀緊急煞車，因而人
    車倒地，致蔡○諺受有頭部其他部位鈍傷、右側腕部挫傷、
    左側手部開放性傷口、右側手部開放性傷口、左側無名指挫
    傷、左側中指挫傷、左側食指挫傷、左側膝部開放性傷口、
    左側小腿開放性傷口、右側踝部開放性傷口等傷害（過失傷
    害部分未據告訴）。詎乙○○因過失發生交通事故後，明知蔡
    ○諺因此人車倒地受傷，竟未下車查看，以協助對方就醫，
    並等待警方到場處理，亦未留姓名年籍與聯絡方式，即基於
    肇事逃逸之故意，騎乘機車逃離現場。嗣為警據報到場處理
    ，經調閱上開路口監視器錄影畫面後，循線查獲上情。　　
二、案經臺中市政府警察局大雅分局報告臺灣臺中地方檢察署檢
    察官偵查起訴。
    理    由
一、證據能力部分
    按被告以外之人於審判外之言詞或書面陳述，除法律有規定
    者外，不得作為證據；被告以外之人於審判外之陳述，雖不
    符刑事訴訟法第159條之1至第159條之4之規定，而經當事人
    於審判程序同意作為證據，法院審酌該言詞陳述或書面陳述
    作成時之情況，認為適當，亦得為證據，當事人、代理人或
    辯護人於法院調查證據時，知有第159條第1項不得為證據之
    情形，而未於言詞辯論終結前聲明異議者，視為有前項之同
    意，刑事訴訟法第159條第1項、第159條之5分別定有明文。
    本案後引具有傳聞性質之言詞或書面證據，均為被告以外之
    人審判外之陳述而屬傳聞證據，被告乙○○、辯護人於本院審
    理時表示同意作為證據，檢察官及被告、辯護人迄於言詞辯
    論終結前，亦未聲明異議，本院審酌相關言詞或書面陳述作
    成時之情況，核無違法取證或其他瑕疵，認為以之作為證據
    為適當，前開具傳聞性質之相關言詞或書面陳述，自得作為
    證據。
二、實體部分
　㈠上開犯罪事實，業據被告乙○○於本院審理時坦承不諱，核與
    證人即被害人蔡○諺於警詢、偵訊、本院審理時之證述相符
    （見110年度偵字第37546號卷〈以下稱偵卷〉第21至29、45至
    46、98頁；本院卷第95至104頁），並有道路交通事故現場
    圖、道路交通事故調查報告表㈠㈡、臺中市政府警察局交通事
    故補充資料表、臺中市政府警察局道路交通事故初步分析研
    判表、臺中市政府警察局疑似道路交通事故肇事逃逸追查表
    、臺中市政府警察局大雅分局頭家派出所受(處)理案件證明
    單、受理各類案件紀錄表、警員職務報告、清泉醫院診斷證
    明書、車號查詢機車車籍、證號查詢機車駕駛人、監視器擷
    取畫面、現場照片各1份在卷可稽（見偵卷第11、33至43、4
    9至51、57至69、73至75、85至87頁），足認被告前開任意
    性自白與事實相符，本件事證明確，被告之犯行堪以認定，
    應依法論科。
  ㈡論罪科刑
　⑴查本件案發時，被告乙○○係年滿20歲之成年人，被害人蔡○諺
    係12歲以上未滿18歲之少年，此有被告之個人戶籍資料（完
    整姓名）查詢結果、被害人蔡○諺之全戶戶籍資料（完整姓
    名）查詢結果各1份在卷可稽（見偵卷第79至82頁），被告
    於本院審理時亦自承知悉被害人蔡○諺未滿18歲等語（見本
    院卷第107頁），核被告所為，係犯兒童及少年福利與權益
    保障法第112條第1項前段、刑法第185條之4第1項前段之成
    年人故意對少年犯駕駛動力交通工具發生交通事故，致人傷
    害而逃逸罪，應依兒童及少年福利與權益保障法第112條第1
    項前段之規定，加重其刑。
　⑵爰審酌被告因過失發生交通事故後，明知被害人已人車倒地
    受傷，竟未下車查看，加以協助就醫或等待警方到場處理，
    亦未留下姓名與聯絡方式，即騎乘機車逃離現場，對被害人
    生命、身體安全顯未盡完全之照護，實屬可議，惟念及被告
    於本院審理時坦承犯行，已與被害人達成和解，並給付和解
    金額，此有和解書1份附卷足憑（見偵卷第109頁），態度尚
    佳，被害人於本院審理時亦表示願意原諒被告等語（見本院
    卷第108頁），復斟酌被告犯罪之動機、目的、情節、所生
    損害，暨被告於本院審理時自述之智識程度、家庭經濟狀況
    （見本院卷第109頁），及其配偶領有臺中市潭子區中低收
    入戶證明書（見本院卷第117頁）等一切情狀，量處如主文
    所示之刑。
　⑶查被告未曾因故意犯罪受有期徒刑以上刑之宣告一節，有臺
    灣高等法院被告前案紀錄表1份存卷可參（見本院卷第15頁
    ），其僅因一時失慮，致罹刑典，且於本院審理時坦承犯行
    ，已與被害人達成和解，並給付和解金額，被害人於本院審
    理時亦表示同意給予被告緩刑機會等語（見本院卷第108頁
    ），足認被告知所悔悟，經此偵審程序及刑之宣告後，當知
    所警惕，信無再犯之虞，本院因認所宣告之刑以暫不執行為
    適當，爰依刑法第74條第1項第1款規定，諭知緩刑2年，以
    啟自新。
據上論斷，應依刑事訴訟法第第299條第1項前段，兒童及少年福
利與權益保障法第112條第1項前段，刑法第11條、第185條之4第
1項前段、第74條第1項第1款，判決如主文。
本案經檢察官何宗霖提起公訴，檢察官甲○○到庭執行職務。
中    華    民    國   111    年    5     月    26    日
                  刑事第十一庭  審判長法  官  曹錫泓
　　　　　　　　                      法  官  許曉怡
　　　　　　　　　                    法  官  林依蓉
以上正本證明與原本無異。
如不服本判決應於收受送達後20日內向本院提出上訴書狀，並應
敘述具體理由；其未敘述上訴理由者，應於上訴期間屆滿後20日
內向本院補提理由書（均須按他造當事人之人數附繕本）「切勿
逕送上級法院」。
                                      書記官  林  俐
中    華    民    國   111    年    5     月    26    日
附錄本案論罪科刑法條全文：
刑法第185條之4 
駕駛動力交通工具發生交通事故，致人傷害而逃逸者，處6月以
上5年以下有期徒刑；致人於死或重傷而逃逸者，處1年以上7年
以下有期徒刑。
犯前項之罪，駕駛人於發生交通事故致人死傷係無過失者，減輕
或免除其刑。
兒童及少年福利與權益保障法第112條
成年人教唆、幫助或利用兒童及少年犯罪或與之共同實施犯罪或
故意對其犯罪者，加重其刑至2分之1。但各該罪就被害人係兒童
及少年已定有特別處罰規定者，從其規定。
對於兒童及少年犯罪者，主管機關得獨立告訴。